臺灣臺北地方法院民事判決
110年度建字第204號
原      告  久舜營造股份有限公司

法定代理人  林世貞  
訴訟代理人  李慧君律師
            林紹源律師
被      告  宏盛建設股份有限公司


法定代理人  林新欽  
訴訟代理人  李孟璟  
            梁升銘  
上列當事人間請求給付工程款事件，本院於民國110年11月9日言
詞辯論終結，判決如下：
    主      文
原告應給付被告新臺幣壹佰柒拾元。
原告其餘之訴駁回。
訴訟費用由原告負擔。
本判決第一項得假執行；但被告如以新臺幣壹佰柒拾元為原告預
供擔保，得免為假執行。
原告其餘假執行之聲請駁回。
    事實及理由
一、原告主張：兩造於民國104年2月2日簽訂工程承攬契約書（
    下稱系爭契約），由伊承攬被告之臺北市北投區「得意微風
    」建案之興建工程（下稱系爭工程），雙方約定工程總價為
    新臺幣（下同）3億1,000萬元（以下均含稅），付款方式依
    系爭契約第6條及契約附件之工程階段付款比例表（下稱付
    款比例表）按期給付。因系爭工程業已完工驗收交由被告接
    管，並自108年1月1日起算3年保固期，依約被告除應付清工
    程總價97％之工程款外，另應自保固期起算每滿1年，各退還
    伊工程總價1％之保固金即310萬元，3年共計930萬元。詎付
    款比例表所載第50期應付款項310萬元已於108年1月1日屆期
    ，惟被告迄今尚有31萬元（下稱系爭尾款）未給付；另被告
    亦未分別於保固期屆滿1年、2年之翌日即109年1月1日、110
    年1月1日，退還伊第1、2年之保固金各310萬元（下稱系爭
    第1、2年保固款），顯已構成遲延給付，故被告自應對伊清
    償上開欠款並給付遲延利息。又兩造約定第3年保固金310萬
    元（下稱系爭第3年保固款）之清償期雖尚未屆至，惟伊已
    多次向被告催討前開欠款，惟卻遭被告以各種理由拒絕清償
    ，是甚難期待被告屆期後會依約清償系爭第3年保固款，伊
    於本件自有預為請求之必要等語。爰依系爭契約第6條第3項
    約定及民事訴訟法第246條規定，求為判決：㈠被告應給付原
    告31萬元及自起訴狀繕本送達翌日起迄清償日止，按年息5％
    計算之利息。㈡被告應給付原告930萬元，及其中310萬元自1
    09年1月1日起；其中310萬元自110年1月1日起；其中310萬
    元自111年1月1日起，均至清償日止，各按年息5％計算之利
    息。㈢原告願以現金或等值無記名可轉換定期存單供擔保，
    請准宣告假執行。
二、被告則以：有關原告主張之系爭尾款及系爭第1、2年保固款
    共計651萬元，伊已於110年7月22日、同年8月16日各撥款32
    5萬5,000元至原告帳戶以為清償，故原告起訴請求伊給付前
    揭款項，已無訴訟利益，自應予駁回。且兩造於系爭契約第
    6條第1項已明訂付款方式，係由原告按期以書面向伊申請估
    驗工程款，依伊之計價請款日請款，該應付款支票期限以伊
    所製作請款單上所記載的「付款日期」為準，50％為7天期票
    ，50％為30天期票，且關於保固款之給付亦應依該項約定請
    款付款。原告係於110年5月底始將系爭尾款及系爭第1、2年
    保固款之請款資料提送予伊，經伊辦理計價請款，製作請款
    單並載明付款日期為110年7月15日後，其中50％價款即325萬
    5,000元係以7天期票日期為限，而於110年7月22日匯入原告
    帳戶；剩餘50％價款即325萬5,000元則係以30天期票日期為
    限，並於同年8月16日匯入原告帳戶，均如前述，是伊所為
    給付均合於系爭契約之約定，並無原告所稱遲延給付之情事
    ，原告請求伊給付系爭尾款及系爭第1、2年保固款之遲延利
    息，並無理由。至原告所指系爭第3年保固款部分，因該筆
    債權之清償期尚未屆至，伊尚無給付義務，且原告亦未舉證
    說明伊有屆期不履行之虞，是原告預為請求伊先行給付系爭
    第3年保固款本息，亦屬無據等語，資為抗辯。並聲明：㈠原
    告之訴及假執行之聲請均駁回。㈡如受不利之判決，被告願
    供擔保請准宣告免為假執行。
三、本院得心證之理由：
　㈠原告依系爭契約第6條第3項約定，請求被告給付系爭尾款及
    系爭第1、2年保固款，有無理由？
　　原告主張系爭工程業已完工驗收交由被告接管，並自108年1
    月1日起算3年保固期，惟被告迄今尚有系爭尾款及系爭第1
    、2年保固款未為給付云云，已提出系爭契約、付款比例表
    及臺北市政府都市發展局106使字第0124號使用執照等件影
    本為證（見本院卷第19至51頁）。被告對於系爭工程業已完
    工驗收交由其接管，並自108年1月1日起算3年保固期等節，
    固無爭執；惟其抗辯已經分別於110年7月22日、同年8月16
    日各撥款325萬5,000元至原告帳戶，對原告清償系爭尾款及
    系爭第1、2年保固款等情，業據被告提出網路銀行交易回條
    影本2紙為證（見本院卷第79至81頁），且原告亦自承收訖
    被告上開匯款等語（見本院卷第102頁），是原告前揭對被
    告之債權已因被告清償而消滅，原告於本件再行請求被告給
    付系爭尾款及系爭第1、2年保固款共計651萬元款項，自不
    應准許。
　㈡被告就系爭尾款、系爭第1、2年保固款所為給付，是否有遲
    延給付而應依原告請求給付法定利率計算之遲延利息？
　⒈按給付有確定期限者，債務人自期限屆滿時起，負遲延責任
    ，民法第229條第1項定有明文。又民法所謂條件，係當事人
    以將來客觀上不確定事實之成就或不成就，決定法律行為效
    力之發生之一種附款。茍當事人非以法律行為效力之發生繫
    於將來不確定之事實，而僅以其履行繫於不確定之事實之到
    來者，則非條件，應解釋為於其事實之發生時，為權利行使
    期限之屆至（最高法院110年度台上字第482號判決意旨參照
    ）。是當事人就既已存在之債務，約定於預期之不確定事實
    發生時履行，而非將債務之發生或消滅繫於該不確定事實之
    發生，係對債務之清償約定不確定期限，而非附以條件。次
    按解釋契約，應於文義上及論理上詳為推求，以探求當事人
    立約時之真意，並通觀契約全文，斟酌訂立契約當時及過去
    之事實、交易上之習慣等其他一切證據資料，本於經驗法則
    及誠信原則，從契約之主要目的及經濟價值作全盤之觀察，
    以為其判斷之基礎。若契約文字，有辭句模糊，或文意模稜
    兩可時，固不得拘泥於所用之辭句，但解釋之際，並非必須
    捨辭句而他求，倘契約文字業已表示當事人真意，無須別事
    探求者，即不能反捨契約文字更為曲解（最高法院99年度台
    上字第1421號民事裁判、86年度台上字第3873號、102年度
    台上字第2356號判決意旨參照）。
　⒉查，兩造於系爭契約第6條約定：「本工程無預付款，在施工
    期間乙方（即原告，下同）應依下列規定按期以書面申請估
    驗計價，經甲方（即被告，下同）核實後由甲方給付。…㈠開
    工後乙方依每月工程施工進度及階段請款方式申請估驗工程
    款，依甲方計價請款日請款，該應付款支票期限以甲方付款
    日為準，百分之五十為七天票期；百分之五十為三十天期票
    。…㈢全部工程經正式驗收合格，含客戶交屋完成及公設點交
    管委會完成（或甲方接管）後，甲方應付清總工程款至百分
    之九十七並開具保固書予甲方，甲方保留百分之三現金保固
    款。於保固每滿一年各退百分之一現金款，分三年退現金保
    固款。」（見本院卷第21頁），依其通篇文義，可知兩造係
    以系爭工程進度對應付款比例表所列各施工項目，約定將總
    工程款依比例分53期（含保固款）按期給付，且請款程序係
    以付款比例表所定各施工項目完成之不確定事實到來，以及
    保固期屆滿年數作為原告得依系爭契約第6條前段與第1項提
    出用印書面向被告申請計價請款之時點；至於付款之清償期
    限，則是待原告提送請款文件向被告辦理計價後，依被告所
    製作請款單「付款日期」所定之付款日，50％款項加計7天、
    50％款項加計30天作為給付該期款項之清償期限。原告主張
    系爭尾款以及系爭第1、2年保固款給付期限分別於工程完成
    以及109年1月1日、110年1月1日即屆至云云，與系爭契約第
    6條之約定不符，自不可採。
　⒊原告主張其於109年6月30日曾開立310萬元之發票向被告請求
    給付第50期工程款，惟僅獲被告支付其中264萬元，其餘未
    付款項雖經其同意扣除15萬元，但被告當時仍有31萬元即系
    爭尾款未給付等情，業據其提出發票明細影本為證（見本院
    卷第127頁）；且被告對於其於109年10月7日、109年10月30
    日確有陸續給付共計264萬元工程款予原告之事實亦未爭執
    （見本院卷第164頁），足見原告於109年6月30日提送發票
    就系爭尾款請款後，被告於9月底10月初已同意就付款比例
    表所定第50期工程款進行付款，方分別於109年10月7日、同
    年月30日付款，則該期款項於被告付款之當日即屬清償期屆
    至，故原告主張被告就當時短付之系爭尾款自斯時起應負遲
    延責任，並請求被告給付系爭尾款自起訴狀繕本送達翌日即
    110年8月13日（見本院卷第73頁）起至清償日（即110年8月
    16日，詳前述㈠）止，依年息5％計算之法定遲延利息共計170
    元，應認有據。被告另抗辯當時尚未完成結算云云，未舉證
    以實其說，難認可採。
　⒋至於系爭第1、2年保固款部分，原告自承於110年4月12日方
    發函請款，且於110年5月26日開立含稅金額之發票予被告等
    語（見本院卷第125頁）。被告收受原告提送之請款資料後
    ，已於110年6月間辦理計價程序並明定付款日期為110年7月
    15日，有被告所提之請款單影本在卷可稽（見本院卷第153
    頁），故被告以該付款日為基準，就應付款項各以50％之比
    例分別開立7天（110年7月22日）、30天（110年8月14日、1
    5日恰好為星期六、日，票期延至同年月16日）期票對原告
    為給付，雖收受請款文件到付款期間間隔較久，然考量此期
    間歷經COVID-19疫情升溫全台三級警戒之時期，且其付款核
    與系爭契約第6條第1項約定之付款方式以及付款清償期限相
    符，難認有遲延給付。原告主張被告就系爭第1、2年保固款
    應負遲延責任云云，並非可採，其自無從請求被告就系爭第
    1、2年保固款另給付利息。
　㈢原告就系爭第3年保固款有無預為請求之必要？　
　  按請求將來給付之訴，以有預為請求之必要者，得提起之，
    民事訴訟法第246條定有明文。原告雖提出110年4月12日催
    告函影本為證（見本院卷第129頁），主張其已多次向被告
    催討系爭尾款及系爭第1、2年保固款，惟被告均拒絕清償，
    而認有預為請求系爭第3年保固款之必要云云。惟查，被告
    已將系爭尾款及系爭第1、2年保固款均支付予原告，為兩造
    所不爭執，且被告於收受原告提送系爭第1、2年保固款之書
    面請款資料後，均有依約定期限退還保固金，並無遲延給付
    之情事，均如前述。被告於本件雖以系爭第3年保固款尚未
    屆清償期為由，拒絕原告此部分請求，然並未否認原告於保
    固期屆滿3年後，仍得依系爭契約之約定向其依約提出書面
    請領系爭第3年保固款，亦未曾預先表示屆期不履行之意思
    ，難認原告就系爭第3年保固款有何預為請求之必要，原告
    就此部分提起將來給付之訴，核屬無據，無從准許。
　㈣至於原告固另聲請調查證人葉斯正，以證明其早於110年4月1
    2日前已多次以電話向被告請求給付系爭第1、2年保固款之
    事實（見本院卷第167頁）。惟依系爭契約第6條第1項，各
    期款項係以被告所製作請款單「付款日期」所定之付款日，
    50％款項加計7天、50％款項加計30天作為給付之清償期限，
    業如前述；則有關電話請款之待證事實，對於本件清償期限
    之計算以及被告有無遲延給付系爭第1、2年保固款之認定並
    無影響，自無調查必要。
四、綜上所述，原告主張被告就系爭尾款於本件起訴前應對其負
    遲延責任等語，請求被告給付31萬元自起訴狀繕本送達翌日
    即110年8月13日（見本院卷第73頁）起至清償日即110年8月
    16日止，按年息5％計算之利息共計170元，核屬有據，應予
    准許；於此範圍之請求，則無理由，應予駁回。
五、假執行之宣告：本判決所命給付之金額未逾50萬元，依民事
    訴訟法第389條第1項第5款規定，應依職權宣告假執行。至
    原告就敗訴部分陳明願供擔保聲請宣告假執行，因訴之駁回
    而失所依據，應併予駁回。另被告就原告勝訴部分陳明願供
    擔保，聲請宣告免為假執行，合於法律規定，爰酌定相當之
    擔保金額宣告之。
六、本件事證已臻明確，兩造其餘攻擊防禦方法及證據，核與判
    決之結果不生影響，爰不一一論列，併此敘明。
七、訴訟費用負擔之依據：本件被告敗訴部分僅有系爭尾款之遲
    延利息，惟此部分請求不至因此增加或減少訴訟費用，故本
    院依民事訴訟法第79條審酌，認訴訟費用仍命全部由原告負
    擔。
中　　華　　民　　國　　110 　年　　11　　月　　19　　日
                  工程法庭    法  官    石珉千
以上正本係照原本作成。
如對本判決上訴，須於判決送達後20日內向本院提出上訴狀。如
委任律師提起上訴者，應一併繳納上訴審裁判費。
中　　華　　民　　國　　110 　年　　11　　月　　19　　日
　　　　　　　　　            書記官    徐嘉霙